臺灣桃園地方法院刑事判決
110年度金訴字第189號
公  訴  人  臺灣桃園地方檢察署檢察官 
被      告  蔡宗延  



選任辯護人  袁健峰律師
上列被告因違反洗錢防制法等案件，經檢察官提起公訴（109年
度偵字第35556號、110年度偵字第3137號、第8787號、第12964
號），本院判決如下：   
    主  文
己○○犯如附表一所示之罪，各處如附表一主文欄所示之刑及沒收
。附表一編號一、二、四所示之罪，有期徒刑部分，應執行有期
徒刑壹年；附表一編號一至四所示之罪，罰金部分，應執行罰金
新臺幣貳拾萬元，罰金如易服勞役，以新臺幣壹仟元折算壹日。
其餘被訴部分無罪。
　　事  實
己○○可預見提供金融機構帳戶予他人使用，並領取該帳戶嗣後匯
入之款項後交付，所提供之帳戶可能作為詐欺集團成員詐欺取財
供被害人匯款使用，且依指示提款後交付他人更可能使被害人遭
詐騙之款項流入詐欺集團掌控以致去向不明，仍不違背其本意，
竟意圖為自己不法之所有，基於共同詐欺取財、違反洗錢防制法
之犯意聯絡，於不詳時、地，提供其所申辦之國泰世華商業銀行
帳號000000000000000號帳戶（下稱國泰世華銀行帳戶），供詐
欺集團使用，並於詐欺集團成員（無證據證明為未成年人）以附
表一各該編號所示方式，詐騙各該編號之被害人，致渠等陷於錯
誤，轉匯各該編號所示金額至前揭國泰世華銀行帳戶後，己○○再
依指示持前揭帳戶之存摺、提款卡，以臨櫃現金提款或至提款機
提領之方式，分別於民國109年6月16日11時55分許、同年6月17
日12時14分、35分、36分許，提領附表一各該編號所示被害人匯
入之款項，並交付前揭不詳之詐欺集團成員。　　
　　理  由
壹、有罪部分：
一、證據能力：   
    本案認定事實所引用之卷證資料，屬於傳聞之供述部分，被
    告己○○及其辯護人於本院準備期日均同意引用為證據（見本
    院金訴卷【下稱本院卷】第31頁），本院審酌上開證據資料
    製作時之情況，並無違法不當或證明力明顯過低之情形，亦
    認為以之做為證據應屬適當，認依刑事訴訟法第159條之5第
    1項規定均例外有證據能力。至本案認定事實所引用之非供
    述證據，並無證據證明係公務員違背法定程序所取得，依刑
    事訴訟法第158條之4反面解釋，亦均得為證據。
二、訊據被告固坦承有將國泰世華銀行帳戶告知他人，且不否認
    附表一所示款項確有入其上開帳戶，且嗣經其提領，惟矢口
    否認有何詐欺取財及洗錢等犯行，辯稱：附表一所示匯入我
    帳戶的錢，是我賣虛擬貨幣的錢，不是被害人遭詐欺的款項
    ，且我提領的錢也沒有交給他人云云；辯護人則辯謂：起訴
    書關於被告係間接故意或直接故意、係基於為自己或他人不
    法所有之意圖、與他人犯意聯絡及行為分擔之內容，均未見
    論析，本案國泰世華銀行帳戶係供被告日常使用，若被告為
    詐欺行為人，豈有將詐騙款項匯入自己帳戶之理云云。惟查
    ：
  ㈠被告有將其國泰世華銀行帳戶告知他人，而附表一各該編號
    所示匯入上開帳戶之款項，均經被告親自提領等節，業據被
    告於警詢、偵查及本院審理時供陳在卷（見偵一卷第17至18
    頁、偵二卷第363至364頁、本院審金訴卷第68頁、本院卷第
    30至31頁，偵查卷對照表詳如附表二），而附表一各該編號
    所示被害人，因遭詐欺而將各該編號所示款項匯入上開帳戶
    乙節，亦有證人即被害人乙○○、丁○○、戊○○、甲○○於警詢時
    之指述可資為佐（見偵一卷第37至39頁、偵二卷第107至110
    頁、偵三卷第31至37頁、偵四卷第5至11頁），並有國泰世
    華銀行存匯作業管理部109年8月5日國世存匯作業字第10901
    13095號函暨所附客戶基本資料、往來明細、國泰世華銀行
    存匯作業管理部110年4月20日國世存匯作業字第1100059499
    號函暨所附取款憑證、被害人乙○○所有中國信託銀行帳戶存
    摺封面、交易明細、被害人乙○○與施詐對象之對話紀錄、網
    路銀行轉帳紀錄、無摺臨櫃匯款單、被害人丁○○與施詐對象
    之對話紀錄、郵政跨行匯款申請書、永豐銀行新臺幣匯出匯
    款申請單（見偵一卷第147頁、偵二卷第245至275頁、偵三
    卷第63頁、第71至77頁、第119至121頁、偵四卷第13至21頁
    、第39頁），此部分事實，應堪認定。
  ㈡被告於警詢、偵查及本院供稱：我有在做虛擬貨幣的投資，
    主要是做USDT、ETH，是做場外交易，我有將我國泰世華銀
    行帳戶資料告知他人，所以別人知道我國泰世華銀行帳戶的
    帳號，但我沒有將帳戶的存摺、提款卡交給他人，我不認識
    被害人，也沒辦法跟他推銷或建議買賣貨幣，亦無個資可以
    讓我聯絡到他，匯入我上開帳戶的錢都是我賣虛擬貨弊泰達
    幣的錢，帳戶裡面的錢也都是我領的，我都沒有交付他人云
    云（見偵一卷第17至18頁、偵二卷第363頁、本院審金訴卷
    第68頁、本院卷第30頁），則依其所言，其並非對附表一所
    示被害人施以詐術之人。再稽之本案國泰世華帳戶之交易明
    細，附表一編號1至3所示款項分別於109年6月16日上午10時
    40分許、10時42分許及10時50分許匯入上開帳戶後，旋於當
    日上午11時55分由被告臨櫃現金提領，而附表一編號4所示
    款項，於109年6月16日下午3時55分許匯入上開帳戶後，亦
    於翌日中午12時14分經被告臨櫃提領（見偵二卷第121至122
    頁反面、偵三卷第121頁），由此等匯款、提款時間密接之
    情以觀，實與詐欺行為人唯恐被害人匯入之款項經提領前，
    收款帳戶可能隨時遭通報凍結或警示，故有迅速提領之時效
    性，且因提領金額超過自動櫃員機單日可提領之上限或單筆
    提領金額過大時，需臨櫃辦理，更為免行員懷疑，而由帳戶
    所有人本人親自辦理，並以不令行員懷疑之額度分次提領等
    情相符，亦可見上開帳戶顯係施以詐術之行為人所掌控。
　㈢又衡之現今分工細膩、行事謹慎之詐欺犯罪，在附表一各該
    編號所示被害人匯入款項後，於尚未提領之前，該帳戶仍有
    隨時遭到帳戶所有人即被告提領之風險，顯見提供帳戶及提
    領款項，均係詐欺所得能否順利得手之關鍵，尤其在被害人
    匯款之後，其隨時可能發覺遭騙，而有進一步通知銀行止付
    或通報檢警單位之作為，甚且，當收款之帳戶非實行詐術行
    為人申設之情形，更可能遭帳戶所有人提領一空，是行為人
    如係使用他人帳戶作為收款之用時，該提供帳戶之人若非行
    為人信賴之共犯或共同詐欺行為之核心人物，勢必要求帳戶
    所有人提供存摺、提款卡、密碼等重要資料，且必須於詐欺
    所得入帳後，迅速提領，以降低遭查獲或為帳戶所有人提領
    之風險。即令帳戶所有人亦參與詐欺犯行，由於帳戶款項遭
    凍結或查獲之風險甚高，詐欺行為人或取款者均須隨時觀察
    環境變化以採取應變措施，否則取款現場如有突發狀況，指
    揮者即不易下達指令，導致詐欺計畫功敗垂成，則倘若詐欺
    行為人對於參與提款之人毫無所悉，或對之忠誠度無法掌握
    ，豈不增加私吞款項、為求自保而向檢警單位或銀行人員舉
    發之風險，由此可見，詐欺行為人應不致令被害人將款項匯
    入其無法掌握之陌生人帳戶，而使縝密之詐欺作為徒勞無功
    ，方符常情。本案被害人遭詐欺之款項既係匯入本案國泰世
    華銀行帳戶，被告復既稱其非向被害人實行詐術之人，則其
    於附表一所示款項匯入並迅速提領後，理應交付該實行詐術
    之人，方屬合理，是其所辯對於本案詐欺毫無所悉、不知匯
    入國泰世華銀行帳戶之款項為不法所得、亦未將提領之款項
    交付他人云云，均明顯悖於常情，亦非事實甚明。
　㈣另參被告於警詢、偵查及本院所陳：附表一的款項就是交易
    泰達幣，我是用現金買虛擬貨幣，但我手機遺失，所以我無
    法證明，當初申辦帳號是非實名制，沒有辦法透過一般的平
    台，忘記密碼或忘記帳號來救濟，所以我也沒有辦法提供交
    易紀錄；我用現金買虛擬貨幣，因為當時覺得比較方便，不
    過我沒有請對方開收據；我賣虛擬貨幣是用網頁APP轉出一
    個錢包地址，這個地址沒有個資或其他方式可以追查到對方
    ，它的紀錄很快就洗掉，所以我無法提供可供追查我匯出泰
    達幣的流向，它就是一個亂碼云云（見偵一卷第17至18頁、
    偵二卷第364頁），足見被告對於所辯附表一所示被害人轉
    匯至前揭帳戶之款項，係其出售虛擬貨幣所得乙節，不僅無
    法提出相關證明，亦與被害人所述轉匯款項之緣由有異，益
    徵其辯詞與事實不符，要難採信。辯護人雖以本案國泰世華
    銀行帳戶係供被告日常使用為由，推認被告不可能以此帳戶
    供作詐欺使用云云，然被告於本院審理時供稱：本案帳戶沒
    有做虛擬貨幣以外的金流進出，我有投資早餐店跟居酒屋，
    且在裡面工作，沒有固定薪水，是用月結拆帳的方式來領取
    報酬，投資跟領取報酬都是用現金等語（見本院卷第66至67
    頁），足見辯護人所辯顯然與被告之供述相互齟齬，要難憑
    採。
  ㈤綜上所述，本案事證明確，被告及其辯護人所辯各節俱無足
    取，被告上開犯行，洵堪認定，應依法論科。
三、論罪科刑：
  ㈠罪名：
  ⒈被告先提供其申辦之國泰世華銀行帳戶予真實姓名年籍不詳
    之人，供作詐欺附表一所示被害人收取詐欺款項之用，該等
    款項經實際提領前，該帳戶隨時有被查覺而遭凍結之可能，
    顯見被告所為提領款項之舉，係分擔最終完成詐欺取財犯行
    之關鍵行為，其再與該人配合，將該等款項提領後轉交之，
    致無從查悉實際取得款項之人，客觀上已製造金流斷點，藉
    此掩飾詐欺犯罪所得之去向，其主觀應可預見其行為係在掩
    飾、隱匿贓款與詐欺犯罪之關聯性，藉以遮斷金流軌跡，使
    詐欺行為人得以逃避國家追訴及處罰，是被告所為提領款項
    、掩飾隱匿犯罪所得之舉，要屬洗錢防制法第2條第2款之洗
    錢行為，而構成洗錢防制法第14條第1項之洗錢罪、刑法第3
    39條第1項之詐欺取財罪至明。
  ㈡共犯結構：
　　被告提供帳戶並親自提領款項，係以自己犯罪之意思參與犯
    罪，其與真實姓名年籍不詳之人（無證據證明為未成年人）
    間，就上揭犯行有犯意聯絡及行為分擔，為共同正犯。㈢ 
　㈢罪數關係：
  ⒈附表一所示各該編號之犯行，均係被告以一行為同時觸犯洗
    錢罪、詐欺取財罪之想像競合犯，均應依刑法第55條規定，
    從一重以洗錢罪處斷。
　⒉附表一所示各該編號之被害人，係分別遭前述真實姓名年籍
    不詳之人施以詐術後，將指定款項轉帳或匯入本案國泰世華
    銀行帳戶，再由被告前往提領，是被告所為，係侵害不同被
    害人之財產法益，犯意各別，行為互殊，自應予分論併罰。
  ㈣量刑：
    茲以行為人責任為基礎，本院審酌被告正值青壯，竟不思以
    正軌賺取財物，反貪圖不法利益，而共同以本案手法向附表
    一所示被害人詐取財物，危害社會秩序，所為實值非難；參
    以被告犯罪後一再否認犯行之態度，難認其有願意面對自身
    錯誤之醒悟，犯罪後態度非佳；兼衡其自陳大學畢業之智識
    程度、家庭經濟小康之生活狀況，暨其犯罪動機、目的、手
    段、情節、素行、被害人所受損害及意見等一切情狀，量處
    如主文所示之刑，並就附表一編號1、2、4所示不得易科罰
    金但得易服社會勞動之罪部分，定其應執行之刑；另就附表
    一編號1至4所示罰金刑部分，定其應執行之刑並諭知易服勞
    役之折算標準，以資懲儆。
四、沒收之說明：
　㈠按共同正犯犯罪所得之沒收、追徵，應就各人所分得之數為
    之。所謂各人「所分得」之數，係指各人「對犯罪所得有事
    實上之處分權限」而言，是倘共同正犯各成員內部間，對於
    犯罪所得分配明確時，固應依各人實際所得宣告沒收；若共
    同正犯對於犯罪所得，其個人確無所得或無處分權限，且與
    其他成員亦無事實上之共同處分權限者，自不予諭知沒收；
    然若共同正犯對於犯罪所得享有共同處分權限時，僅因彼此
    間尚未分配或分配狀況未臻具體、明確，即參照民法第271
    條「數人負同一債務，而其給付可分者，除法律另有規定或
    契約另有訂定外，應各平均分擔」、民事訴訟法第85條第1
    項前段「共同訴訟人，按其人數，平均分擔訴訟費用」等規
    定之法理，應平均分擔（最高法院107年度台上字第2989號
    判決即同此旨）。
　㈡本案被告與真實姓名年籍不詳之人共同為本案犯行，附表一
    所示被害人匯款共157萬5829元，為渠等之犯罪所得，均未
    據扣案，亦未實際發還被害人，而依卷內事證資料，難以區
    別被告及該共犯分受之數，自應以渠等2人平均分擔，計算
    犯罪所得，是認定被告之犯罪所得各如附表一主文欄所示之
    金額，爰依刑法第38條之1第1項前段、第3項，宣告沒收之
    ，於全部或一部不能沒收或不宜執行沒收時，追徵其價額。
貳、無罪部分：
一、按犯罪事實應依證據認定之，無證據不得認定犯罪事實；不
    能證明被告犯罪者，應諭知無罪之判決，刑事訴訟法第154
    條第2項、第301條第1項前段分別定有明文。所謂證據，係
    指直接或間接足以證明犯罪行為之一切證人、證物而言；且
    事實之認定，應憑證據，如未能發現相當證據，或證據不足
    以證明，自不能以推測或擬制之方法，以為裁判基礎。倘檢
    察官對於起訴之犯罪事實所提出之證據，不足為被告有罪之
    積極證明，或其指出之證明方法，無從說服法院以形成被告
    有罪之心證，基於無罪推定之原則，自應為被告無罪判決之
    諭知，最高法院40年台上字第86號、92年台上字第128號判
    例意旨可參。
二、又法院審判之對象（範圍），以起訴書（或自訴狀）所記載
    被告之「犯罪事實」為準，應由法院依職權調查後認定，不
    受起訴書證據並所犯法條欄論罪說明之拘束（最高法院110
    年度台上字第1848號判決亦同此旨）。查本案起訴書犯罪事
    實欄既記載被告「提領附表所示被害人及其他不詳之被害人
    匯入之款項共計新臺幣（下同）296萬3000元，並交付不詳
    之人」等事實，則扣除被告提領本判決附表一編號1至4所示
    157萬5829元後，被告其餘自前揭國泰世華銀行帳戶領取之1
    38萬7171元部分，即同為檢察官起訴之範圍，本不受起訴書
    「證據及所犯法條」欄所載「被告所犯洗錢罪4次」等語之
    拘束。然綜觀卷內證據資料，固可查悉被告前揭國泰世華銀
    行帳戶另有其他款項匯入，且有被告提領之紀錄，然並無積
    極證據可證該等款項係屬不法所得，自難認被告提領該等款
    項之行為，涉有洗錢或詐欺取財之罪嫌，此部分既經提起公
    訴，檢察官所舉各項證據方法，復無法使本院形成被告此部
    分有罪之確信心證，揆諸前揭說明，自應為被告無罪之諭知
    ，以昭審慎。
據上論斷，應依刑事訴訟法第299條第1項前段、第301條第1項前
段，判決如主文。
本案經檢察官丙○○提起公訴，檢察官蔡宜均到庭執行職務。
中    華    民    國    111   年     5    月    18    日
                  刑事第十一庭  審判長法  官  潘政宏
                                      法  官  林育駿
                                      法  官  蔡旻穎
以上正本證明與原本無異。
如不服本判決應於收受判決後20日內向本院提出上訴書狀，並應
敘述具體理由。其未敘述上訴理由者，應於上訴期間屆滿後20日
內向本院補提理由書(均須按他造當事人之人數附繕本)「切勿逕
送上級法院」。 
　　　　　　　　　　　　　　　        書記官　黃瓊儀
中　　華　　民　　國　　111 　年　　5 　　月　　19　　日
附錄本案論罪科刑法條全文：
洗錢防制法第2條
本法所稱洗錢，指下列行為：
一、意圖掩飾或隱匿特定犯罪所得來源，或使他人逃避刑事追訴
    ，而移轉或變更特定犯罪所得。
二、掩飾或隱匿特定犯罪所得之本質、來源、去向、所在、所有
    權、處分權或其他權益者。
三、收受、持有或使用他人之特定犯罪所得。

洗錢防制法第14條
有第二條各款所列洗錢行為者，處7年以下有期徒刑，併科新臺
幣5百萬元以下罰金。
前項之未遂犯罰之。
前二項情形，不得科以超過其特定犯罪所定最重本刑之刑。

中華民國刑法第339條
意圖為自己或第三人不法之所有，以詐術使人將本人或第三人之
物交付者，處5年以下有期徒刑、拘役或科或併科1千元以下罰金
。
以前項方法得財產上不法之利益或使第三人得之者，亦同。
前二項之未遂犯罰之。

附表一：
編號 被害人 詐騙時間及方式 轉匯時間 轉匯金額 （新臺幣） 主文 （罪名、宣告刑及沒收） 1 乙○○  於109年5月底某日，以LINE佯裝邀約投資 109年6月16日 10時40分許 5萬元  己○○共同犯洗錢防制法第十四條第一項之洗錢罪，處有期徒刑參月，併科罰金新臺幣貳萬元，罰金如易服勞役，以新臺幣壹仟元折算壹日。 未扣案之犯罪所得新臺幣貳萬伍仟元沒收，於全部或一部不能沒收或不宜執行沒收時，追徵其價額。        2 丁○○ 於109年6月3日，以LINE佯裝邀約投資 109年6月16日 10時24分許 30萬元 己○○共同犯洗錢防制法第十四條第一項之洗錢罪，處有期徒刑陸月，併科罰金新臺幣伍萬元，罰金如易服勞役，以新臺幣壹仟元折算壹日。  未扣案之犯罪所得新臺幣拾伍萬元沒收，於全部或一部不能沒收或不宜執行沒收時，追徵其價額。  3 戊○○ 於109年5月23日，以Paktor交友網站佯裝邀約投資 109年6月16日 10時25分許 82萬5829元 己○○共同犯洗錢防制法第十四條第一項之洗錢罪，處有期徒刑捌月，併科罰金新臺幣拾萬元，罰金如易服勞役，以新臺幣壹仟元折算壹日。  未扣案之犯罪所得新臺幣肆拾壹萬貳仟玖佰拾伍元沒收，於全部或一部不能沒收或不宜執行沒收時，追徵其價額。  4 甲○○ 於109年4月間，以微信佯裝邀約投資 109年6月16日 13時20分許 40萬元 己○○共同犯洗錢防制法第十四條第一項之洗錢罪，處有期徒刑陸月，併科罰金新臺幣陸萬元，罰金如易服勞役，以新臺幣壹仟元折算壹日。  未扣案之犯罪所得新臺幣貳拾萬元沒收，於全部或一部不能沒收或不宜執行沒收時，追徵其價額。  

附表二：
原偵查卷案號 簡稱 雲林縣警察局虎尾分局刑案偵查卷宗 偵一卷 臺灣桃園地方檢察署109年度偵字第35556號卷 偵二卷 臺灣桃園地方檢察署110年度偵字第3137號卷 偵三卷 臺灣桃園地方檢察署110年度偵字第8787號卷 偵四卷